臺灣花蓮地方法院刑事判決
111年度易字第184號
公  訴  人  臺灣花蓮地方檢察署檢察官
被      告  劉萊  


上列被告因妨害自由案件，經檢察官提起公訴（110年度偵字第3
946號），本院判決如下：
    主    文
乙○犯恐嚇危害安全罪，處有期徒刑柒月。又犯恐嚇危害安全罪
，處有期徒刑柒月。應執行有期徒刑壹年。
    犯罪事實
一、乙○於民國106年7、8月間與下稱A女於網路交友平臺相識，
    於106年12月底，A女與男友林○豪分手後，乙○進而與A女發
    展親密關係，乙○並於交往期間拍攝A女之私密照片存放於其
    手機內，嗣於107年4月間，A女與林○豪復合，乙○因不滿A女
    之態度轉趨冷淡，竟分別基於恐嚇危安之犯意，在不詳地點
    使用電子裝置經由網際網路之連線，分別為下列犯行：
(一)於附表編號1至4所示時間，以前開編號所示之行動通訊軟體
    ，接續發送如前開編號所示之文字訊息、私密照片予A女及
    林○豪，林○豪再於107年5月間將訊息內容及照片轉知A女，
    以加害A女名譽之事，恐嚇A女，致A女於接收前開訊息後心
    生畏懼，致生危害於A女之安全。
(二)於附表編號5至6所示時間，以前開編號所示之行動通訊軟體
    ，接續發送如前開編號所示之文字訊息予A女，以加害A女名
    譽之事，恐嚇A女，致A女於接收前開訊息後心生畏懼，致生
    危害於A女之安全。
二、案經A女訴由花蓮縣警察局花蓮分局報告臺灣花蓮地方檢察
    署檢察官偵查起訴。
    理    由
壹、程序方面：
一、現行刑事訴訟法並未規範行政機關、司法機關及軍法機關所
    製作必須公示之文書，不得揭露足資辨別被害人身分之資訊
    ，法院於受理刑法第305條之恐嚇危害安全罪刑事案件，所
    製作之裁判書，若未隱匿被害人身分之資訊，並未違法。惟
    本院為達保護告訴人A女之隱私及名譽，避免告訴人受到二
    度傷害之目的，爰類推適用性侵害犯罪防治法第12條第2項
    對性侵害犯罪被害人身分予以保密之規定，為避免告訴人身
    分遭揭露，不予揭露足以識別告訴人身分之資訊。
二、本判決下述所引用被告以外之人於審判外之陳述，檢察官及
    被告乙○，於本院審理時對於該等證據能力均不爭執，且迄
    於言詞辯論終結前亦未聲明異議，本院審酌上開證據資料作
    成時之情況，尚無違法不當及證明力明顯過低之瑕疵，而認
    為以之作為證據應屬適當，依刑事訴訟法第159條之5規定，
    均有證據能力。
貳、實體部分：
一、認定犯罪事實所憑之證據及理由：                      
(一)訊據被告固坦承有於上揭時地，以附表編號1至6所示之行動
    通訊軟體，接續發送如附表編號1至6所示之文字訊息予A女
    及林○豪，惟矢口否認有何恐嚇犯行，辯稱：我覺得我是清
    白的，當時是有點像情侣吵架的情況，說話比較重，因為彼
    此說話都很重，A女只截取對她有利的結果，我只希望A女講
    清楚，A女對林○豪說我威脅A女，我對A女下藥，這些都是子
    虛烏有的事情，我希望A女當面出來講清楚，然後我有傳給
    林○豪一張我跟A女互相擁抱的照片，但沒有傳不雅照，我只
    想跟林○豪說我跟A女是正常交往的關係，A女之後就傳簡訊
    給我，說我毁了她的感情，我沒有想要在公開平台上傳A女
    的不雅照，就只是一些正經的照片，A女可能誤會我要恐嚇
    她等語。經查：
 1、乙○於106年7、8月間與告訴人在網路交友平臺相識，於106
    年12月底，告訴人與男友林○豪分手後，乙○進而與告訴人發
    展親密關係，乙○並於交往期間拍攝告訴人之私密照片存放
    於其手機内，嗣於107年4月間，告訴人與林○豪復合，乙○於
    附表編號1至6所示時間，以附表編號1至6所示之行動通訊軟
    體，接續發送如附表編號1至6所示之文字訊息予A女及林○豪
    等情，業據證人即告訴人於警詢及偵查時、證人林○豪於警
    詢時分別證述在案，且有上開訊息之照片各1份在卷可佐，
    亦為被告所是認，此部分事實，首堪認定。
 2、附表編號4之私密照片4張為被告傳送與林○豪，理由如下：
 (1)被告於警詢中陳稱：（員警提示附表編號4之私密照片4張與
    被告觀看後）林○豪使用通訊軟體Instagram詢問我跟A女的
    關係、是否有脅迫A女、對A女下藥等舉止，並稱如果無法證
    明我沒有上述情形的話，林○豪就要報案並要我身敗名裂；
    我為了證明我的清白，所以我傳送與A女的合照數張、A女著
    内衣的全身照1張給林○豪；我傳照片之前，我以簡訊有跟A
    女說「你男朋友一直來警告我，說我脅迫、強暴、下藥，你
    到底跟他說了甚麼?」、「我希望你給個解釋」，之後因為A
    女一直沒有跟我聯繫，加上林○豪一直刺激我，所以我就直
    接把照片傳給林○豪看了，但我傳完之後我有立刻收回訊息
    等語（見他卷第76頁第78頁）；並於偵查中陳稱：（檢察官
    問：你從頭到尾只傳4張照片？）大約10張，但我看到林○豪
    已讀後我就收回了等語（見他卷第88頁），核與證人林○豪
    於警詢中陳稱：乙○有傳給我看很多照片，其中就有附表編
    號4這4張照片；因為乙○有明確跟我表示他的身份，甚至直
    接撥我的手機號碼給我，所以我很確定是乙○傳給我的等語
    大致相符（見彌封袋內林○豪警詢筆錄第4頁至第5頁），堪
    信附表編號4之私密照片4張，確為被告傳送與林○豪甚為明
    確。
 (2)至被告雖於本院準備程序中改稱：我沒有傳送私密照片，這
    4張照片我有拍攝沒有錯，但我沒有傳給A女也沒有傳給林○
    豪等語（見本院卷第67頁），並於本院審理程序中陳稱：我
    沒有傳附表編號4的4張照片給林○豪，我只有傳給林○豪我抱
    A女的照片，這些照片是近距離拍攝，且有經A女同意，照片
    怎麼流傳出去我不確定，但我確定我沒有傳給林○豪等語（
    見本院卷第101頁），然就前開照片倘非被告傳送與林○豪，
    何以該傳送照片之他人得以取得被告拍攝之前開照片，被告
    並未提出任何說明，是被告於本院審理時翻異前詞，應係臨
    訟卸責避就之詞，尚難採信。
 3、被告傳送附表各編號所示之文字、照片，已該當恐嚇犯行，
    理由如下：　　
 (1)按所謂恐嚇，係指以足使人心生畏怖之惡害告知他人之行為
    ，而惡害之告知，不須果有加害之事，亦不必真有加害之意
    。簡言之，刑法第305之罪，僅以受惡害之通知者心生畏懼
    而有不安全之感覺為已足，不以發生客觀上之危害為要件。
    從而，本案被告既以含有「因為妳不信守承諾、我送了一份
    禮物給○豪；若妳牽扯別人進來、我就會準備更多禮物」、
    「那時候我以為妳給我機會拍照欣賞、我從沒想過會到今天
    變成我的籌碼；我有把柄才答應陪我、那感謝老天、給我這
    籌碼」、「妳只要敢死的話、我把所有上傳網路」、「你就
    跟她說我房間有微型攝影機；不然我會寫匿名徵信公司、讓
    她所有認識的人都收到一份」、「給妳一次機會跟我商談或
    者道歉，不然妳所有朋友等著看戲」、「我們的事別牽扯別
    人進來，好好處理協調好不會再有事。妳要鬧大我比妳不怕
    死，反正我什麼都沒了」等語，及告訴人私密照片之訊息，
    傳送予告訴人及林○豪，無論動機係出於何緣由，依被告與
    告訴人間之關係、行為時之客觀情狀、何以有此用語之前因
    後果等事項，依社會一般人對於語言使用之認知，綜合全盤
    情狀而為審查及評價後，應認客觀上已足使一般人認被告有
    加害名譽之意圖而心生畏怖，可認係以加害名譽之事恐嚇告
    訴人，況告訴人於警詢時業已陳明：乙○要我出面並道歉，
    因為乙○一直說我沒有遵守承諾，乙○說他為了讓我學習刺青
    而開店，而我為了要跟林○豪復合，沒有再去乙○那邊，我感
    覺乙○一直在我背後搞小動作，這件事讓我真的很不堪其擾
    ；當我得知乙○要外流上述照片時，因為我不知道乙○還有哪
    些照片，我擔心乙○會將這些照片公開，會妨害我名譽，所
    以我非常擔心、害怕、恐懼等語（見警卷第24頁），且告訴
    人確於本案發生後，至國軍花蓮總醫院就醫，經診斷罹有精
    神官能性憂鬱症、創傷後壓力症候群，並於107年5月6日於
    國軍花蓮總醫院精神科急性病房住院治療，迄至107年5月12
    日始出院等情，有107年5月18日國軍花蓮總醫院診斷證明書
    1份在卷可按（見彌封袋內告訴人就醫記錄），是被告自具
    有恐嚇危害安全之故意甚明。
 (2)至被告雖辯稱上開文字及照片僅係希望告訴人向林○豪解釋
    被告與告訴人間之關係等語，然本院以經驗法則及論理法則
    判斷，一般人收到該等文字之內容後，均會認定係指寄件人
    將會散布對收件人名譽不利之相關資料，是被告所持前述辯
    解非屬有據；況縱使被告之目的確係為使告訴人承認其與被
    告間確曾有交往關係，此亦僅為被告寄發前開訊息之「動機
    」，而與「故意」之認定無涉。從而被告上開所辯，委無可
    採。
(二)綜上，本案事證已臻明確，被告犯行堪以認定，應依法論科
    。
二、論罪科刑：
(一)論罪部分：
　　被告行為後，刑法第305條雖於108年12月25日修正公布，並
    於同年月27日生效，然該次修正僅係統一罰金刑之計算標準
    ，未變動法律之實質內容，自無比較新舊法之問題，應逕適
    用現行法即修正後之規定。是核被告就犯罪事實欄一、（一
    ）及（二）所為，均係犯刑法第305條之恐嚇危害安全罪（
    共2罪）。被告就犯罪事實欄一、（一）及（二），於密接
    時間對告訴人多次以訊息恐嚇告訴人，均出於同一犯意，依
    一般社會健全觀念，難以強行分開，且侵害同一個人法益，
    於刑法評價上，應均屬接續犯，僅論以一罪。被告就犯罪事
    實欄一、（一）及（二）所為恐嚇告訴人之行為，犯罪時間
    相距數日，堪認犯意個別，行為互殊，應予分論併罰；至於
    公訴意旨雖認犯罪事實欄一、（一）及（二）應論以接續一
    罪，然此二次行為時間相距逾1個禮拜，訊息內容亦非相同
    ，而各具獨立性，公訴意旨容有誤會。
(二)量刑部分： 
 1、被告並未與告訴人達成和解，理由如下：
    被告雖於本院審理中陳稱：我5年前已經A女和解，所以現在
    不需要和解；當時A女狀況不太好，所以和解沒有白紙黑字
    ，且我當時是處於悲傷的狀態，A女看到我的狀態還有上前
    擁抱我，說要我好好照顧自己，A女有跟她媽媽到我家把事
    情說清楚，A女媽媽說告訴人不懂拒絕別人，導致這一段三
    角戀情，一來一往，大家都有不對的地方，就到此打住，一
    筆勾銷，互不相欠；我認為我的賠償就是相處期間贈與她的
    東西；A女母親帶著A女來我家和解的事情，我家人也都知道
    ，我家人有問我確定是和解嗎？我說是，我也有跟我哥哥說
    告訴人有跟我擁抱的事情，最近跟我哥哥提及，他也說印象
    深刻，他說擁抱不是和解是什麼意思等語（見本院卷第100
    頁、第103頁、第73頁至第75頁陳述意見狀、第109頁），然
    告訴人於本院審理中陳稱：我媽媽有陪我到被告家，我沒有
    要跟被告和解，是被告要跟我道歉，被告後來跟我道歉是因
    為被告覺得我要告他等語（見本院卷第104頁）；且告訴人
    之母親亦於本院審理中陳稱：我當下只想看能不能讓A女趕
    快回復到正常的生活，而陪伴著女兒去並不是為了要和解，
    一方面我對對方沒有任何金錢的所求，我只希望他不要再來
    打擾我的女兒，造成我女兒精神整個崩潰，所以才會陪伴女
    兒去，希望他饒過我的女兒等語（見本院卷第104頁），是
    被告既未能提出雙方有達成和解之相關證據，且依被告所述
    ，應僅係被告單方面認為告訴人與其擁抱即係表示雙方達成
    和解之意，縱告訴人及其母親確有至被告家中談論本案，然
    告訴人及其母親既於本院審理中明白表示，至被告家中僅係
    希望被告不再有類如本案之行為，自無從逕以被告所述認其
    等業已達成和解。
 2、告訴人就本案之意見：
　　告訴人於本院審理中，因憶及其與母親至被告家中之情形，
    而哽咽無法表示意見，是告訴人之母親代告訴人於本院審理
    中表示：A女因為本案關係進了國軍醫院身心科，當下A女在
    醫院住了快一個禮拜，她每天的精神狀況，從來沒有離開過
    我，身為一個母親有多焦慮，不知道告訴人能不能夠承受這
    樣的遭遇；剛剛我聽到被告竟然這樣回答，我真的非常非常
    的生氣，對於自己造成的過錯，卻一點悔意都沒有，當初或
    許我有心軟想說原諒，但是被告一而再再而三對A女騷擾，
    更嚴重的是辦了各種IG來探討A女的狀況，最嚴重的是在我
    公公過世的當下，全家上下已經夠傷心了，被告還私訊我的
    同事詢問A女是不是跟我在同一個學校上班，還說如果同事
    可以告知他，要給同事報酬，當下我非常氣憤，當天我有打
    電話給被告，我告訴被告我一定提告，這就是我想表達的事
    情等語（見本院卷第104頁）。
 3、爰審酌禁止恐嚇他人為我國現行之有效規範，並為刑法所明
    定，當為我國人民普遍適用之行為原則，被告於理性思考後
    ，仍違背上開行為規範而為本案犯行，國家自應透過刑罰再
    次宣示上開規範之有效性。本院衡酌被告之恐嚇內容，將使
    告訴人擔憂其可能因影像遭散布而持續性、長期性地影響告
    訴人與現任伴侶、同學、同儕、工作等社交人際關係，致告
    訴人心生畏懼程度所蘊含之不法內涵，及告訴人如上之意見
    ；另參以被告自述大學畢業之智識程度，未婚、無須扶養之
    家人，從事補教業、月收入約新臺幣3萬5千元之家庭生活、
    經濟狀況對其遵法能力之影響性等一切情狀（見本院卷第10
    9頁），分別量處如主文所示之刑，並以行為罪責為基礎，
    審酌被告所犯各罪，是否為同期間內所為，併其行為態樣、
    各罪關係、次數多寡，及所呈現被告之人格特性、犯罪動機
    、目的、手段、程度、所生危險、犯後態度，暨預防需求等
    綜合因素，定應執行刑如主文所示，以資懲儆，及強化一般
    民眾對於自身受法律保護之合理期待。
 4、另被告用以寄發附表所示訊息之物，雖屬本案犯罪所用之物
    ，惟並未扣案，復無證據證明為被告所有，且非屬違禁物，
    爰不予宣告沒收，附此敘明。
據上論斷，應依刑事訴訟法第299條第1項前段，判決如主文。
本案經檢察官甲○○提起公訴，檢察官羅美秀到庭執行職務。
中　　華　　民　　國　　111 　年　　8 　　月　　30　　日
                  刑事第三庭   法  官   邱佳玄     
以上正本證明與原本無異。
如不服本判決應於收受送達後20日內向本院提出上訴書狀，並應
敘述具體理由。其未敘述上訴理由者，應於上訴期間屆滿後20日
內向本院補提理由書(均須按他造當事人之人數附繕本)「切勿逕
送上級法院」。告訴人或被害人如對於本判決不服者，應具備理
由請求檢察官上訴，其上訴期間之計算係以檢察官收受判決正本
之日期為準。
因疫情而遲誤不變期間，得向法院聲請回復原狀。
中　　華　　民　　國　　111 　年　　8 　　月　　31　　日

                               書記官   方毓涵
附錄本案論罪科刑所犯法條：
中華民國刑法第305條
以加害生命、身體、自由、名譽、財產之事恐嚇他人，致生危害
於安全者，處 2 年以下有期徒刑、拘役或 9 千元以下罰金。

【附表】

編號 時間 行動通訊軟體 發送之文字訊息內容 傳送對象 1 107年5月4日21時26分許 LINE 「因為妳不信守承諾、我送了一份禮物給○豪、我希望能回到最一開始我們的相處方式、一個禮拜當一次小幫手、我會給妳薪資、希望這事我跟你一對一處理、若妳牽扯別人進來、我就會準備更多禮物。」 A女 2 自107年5月4日21時30分許起至同日21時42分許 LINE 「說到做到、大家沒事、兩年一滿、我就刪、妳到底哪裡快死了、我拿槍抵著妳跟我去的嗎、那時候我以為妳給我機會拍照欣賞、我從沒想過會到今天變成我的籌碼、若我沒有這些、妳早就消失了吧、對不對、...、我有把柄才答應陪我、那感謝老天、給我這籌碼。」 A女 3 自107年5月4日21時52分許起至同日21時53分許 LINE 「妳只要敢、死的話、我把所有上傳網路、我也去死。」 A女 4 於107年5月4日22時1分許 INSTAGRAM 帳號：minirat0607 ⑴「你就跟她說、我房間、有微型攝影機、..、她就知道了、看拿什麼來換、討論一下、自己跟我講、先東西、後影片、敢放出消息、敢找我、馬上請雲端公司外傳、五千字心得、手寫道歉、我就會考慮砍、不然我會寫匿名徵信公司、讓她所有認識的人都收到一份。」 ⑵傳送告訴人之私密照1份 林○豪 5 107年5月12日14時34分許 簡訊 「給妳一次機會跟我商談或者道歉，不然妳所有朋友等著看戲，封鎖關版也沒用。我這有朋友會一點資工。我隨便舉例：陳昀萱。」 A女 6 107年5月12日17時50分許 簡訊 「我們的事別牽扯別人進來，好好處理協調好不會再有事。妳要鬧大我比妳不怕死，反正我什麼都沒了。妳先解鎖我Line。」 A女